【裁判字號】    99,台上,3904
【裁判日期】    990624
【裁判案由】    強盜等罪
【裁判全文】
最高法院刑事判決            九十九年度台上字第三九０四號
上  訴  人  甲○○
            乙○○
上列上訴人等因強盜等罪案件，不服台灣高等法院中華民國九十
九年三月三十一日第二審判決（九十八年度上訴字第三九一五號
，起訴案號：台灣板橋地方法院檢察署九十八年度偵字第一０三
三七、一三０四一、一三七一五、一六三一０號），提起上訴，
本院判決如下：
    主  文
上訴駁回。
    理  由
按刑事訴訟法第三百七十七條規定，上訴於第三審法院，非以判
決違背法令為理由，不得為之。是提起第三審上訴，應以原判決
違背法令為理由，係屬法定要件。如果上訴理由書狀並未依據卷
內訴訟資料，具體指摘原判決不適用何種法則或如何適用不當，
或所指摘原判決違法情事，顯與法律規定得為第三審上訴理由之
違法情形，不相適合時，均應認其上訴為違背法律上之程式，予
以駁回。(一)、上訴人甲○○上訴意旨略稱：(1)警察將甲○○帶回
派出所時，對甲○○為刑求逼供。(2)案發當日甲○○至天主教耕
莘醫院永和分院（下稱耕莘醫院）所穿血衣上之血跡係甲○○之
血跡，並非被害人丙○○之血跡，原審未送鑑定，又未將扣案之
西瓜刀送請鑑定是否遺留甲○○之指紋，均有證據調查未盡之違
法。(3)甲○○曾有精神病之病史，符合刑法第十九條規定，得減
輕其刑，惟民國九十八年十一月四日對甲○○所為之精神鑑定，
並非針對九十八年五月六日案發時之精神狀況為鑑定，原審未依
甲○○之聲請重新送鑑定，亦有證據調查未盡之違法。(4)被害人
丙○○於第一審證稱：「然後甲○○就再衝過來要來搶西瓜刀，
當時我們都彼此扭打，後來甲○○就跑掉了」等語，足認丙○○
非不能抗拒。丙○○於偵訊時又證稱：「黃（指甲○○）是砍我
頭部二刀，第三刀要砍時，我就用手擋，刀就掉在地上，我就撿
起來，黃還過來搶，打了一下黃才跑掉」等語，足見甲○○之行
為符合中止犯之要件。(5)甲○○所為，係犯刑法第三百零五條之
恐嚇罪，原審論處強盜、殺人未遂罪刑，有適用法則不當之違法
。(6)甲○○在耕莘醫院曾打電話向台北縣永和市中正橋派出所自
首，原審未依自首之規定，減輕其刑，有適用法則不當之違法云
云。(二)、上訴人乙○○上訴意旨略稱：乙○○於警詢、偵查時均
供稱扣案之西瓜刀，早在案發前數日已交予甲○○，對於甲○○
攜帶西瓜刀至案發現場，乙○○事前並不知情，原審對此亦有證
據未予調查之違法云云。
惟查：證據之取捨、證據證明力之判斷，以及事實有無之認定，
屬事實審法院之職權，苟其取捨判斷與認定，並不違背論理法則
及經驗法則，即不容任意指為違法，而執為適法之第三審上訴理
由。本件原審認定甲○○、乙○○共同基於意圖為自己不法所有
之犯意聯絡，以原判決事實欄三所載之分工方式，致丙○○、楊
雲菊心生畏懼而不能抗拒，強取丙○○身上之新台幣（下同）八
百元後，甲○○另萌殺人犯意，持扣案之西瓜刀砍傷丙○○頭部
等處，丙○○緊急送醫始倖免於難之犯行，係以：甲○○於原
審坦承攜帶乙○○交予之西瓜刀，與乙○○向丙○○、楊雲菊索
取財物，嗣丙○○交付八百元，及甲○○揮刀砍傷丙○○頭部等
情不諱，乙○○於原審坦承與甲○○共同喝令丙○○、楊雲菊交
付財物等事實；丙○○、楊雲菊於偵查、第一審指證被害之情
節；證人即在醫院現場之救護志工葉騰凱於偵查中陳稱當場協
助逮獲甲○○之證詞；丙○○受有頭部外傷、頭皮之開放性傷
口，右側第二至第五手指裂傷之耕莘醫院診斷證明書及函附之病
情說明、病歷資料；案發現場照片；扣案西瓜刀一把；甲
○○被逮捕時身穿沾有血跡之長袖內衣、外套各一件；台北市
立聯合醫院松德院區（下稱台北市立聯合醫院）鑑定人精神科專
科醫師游正名於九十九年一月二十日製作之精神鑑定報告等證據
資料，予以綜合判斷，認甲○○、乙○○之犯行均堪認定。並指
駁、說明：(1)甲○○辯稱其無殺人之犯意，僅是傷害丙○○，且
其亦遭丙○○砍傷，故所為並非殺人未遂犯行云云，係卸責飾詞
，不足採信。(2)乙○○辯稱：伊於二、三星期前將西瓜刀借予甲
○○，伊不知道甲○○攜帶西瓜刀前往案發地，伊係於甲○○持
刀向丙○○要錢時才知道云云，係避重就輕之詞，難予置信。(3)
甲○○、乙○○均辯稱：渠等僅係口頭令丙○○、楊雲菊交付財
物，沒有亮出刀子，丙○○、楊雲菊並未達不能抗拒之程度云云
，係避重就輕之詞，無足採信。(4)甲○○於案發時並無不能辨識
其行為違法或欠缺依其辨識而行為之能力，亦無辨識行為違法或
依其辨識而行為之能力，顯著減低之情形。甲○○辯稱其行為時
精神耗弱等節，為卸責之詞，不足採取。且甲○○於行為時之精
神狀態，業經台北市立聯合醫院鑑定在卷，無再送請鑑定之必要
。(5)甲○○持以砍擊丙○○之西瓜刀，刀鋒銳利，長度非短，且
持之朝丙○○頭部砍擊，由丙○○傷勢觀之，甲○○用力甚猛，
主觀上難認無殺人之犯意，至於甲○○砍擊丙○○之刀數固屬非
多，然此係因丙○○遭砍後奮力抵抗，並搶下西瓜刀，而於扭打
時甲○○亦受有刀傷，且楊雲菊大聲呼叫，甲○○始行逃離，故
甲○○顯係受迫而放棄繼續攻擊丙○○，不能執之而為甲○○有
利之認定。(6)甲○○、乙○○向丙○○、楊雲菊索取手機，並非
承先前不法為自己所有之強盜意圖而為。甲○○嗣持西瓜刀砍向
丙○○係屬強盜犯行既遂後，脫逸與乙○○共同強盜之犯意聯絡
，另獨萌殺人犯意而為等由甚詳。又以核甲○○、乙○○持西瓜
刀強取丙○○、楊雲菊財物部分所為，係共犯刑法第三百三十條
第一項之加重強盜罪（依想像競合犯規定從一重處斷），甲○○
砍傷丙○○部分之所為，另犯刑法第二百七十一條第二項、第一
項之殺人未遂罪。就甲○○部分，先依累犯規定各加重其刑（殺
人未遂罪之本刑為死刑、無期徒刑部分除外）後，其中殺人未遂
罪部分再依刑法第二十五條第二項未遂犯規定減輕其刑，所犯數
罪，犯意各別，應分論併罰。就甲○○、乙○○分別於法定刑內
各量處其刑，及為相關沒收之諭知。已詳其所憑證據及認定之
理由，所為論斷，均有卷存證據資料可資覆按。上訴意旨雖指摘
原判決違法，然查：(一)、刑法第六十二條所規定之自首，以對於
未發覺之罪，向有偵查權之機關或公務員自承犯罪，進而接受裁
判為要件。本件甲○○、乙○○案發後前往耕莘醫院就醫，經楊
雲菊認出而告知在醫院現場救護之志工葉騰凱即在醫院當場加以
逮捕甲○○，並報警處理，乙○○則趁亂逃逸一節，業據楊雲菊
、葉騰凱分別於偵查中證述明確，足見甲○○並無自首行為，原
判決未適用自首規定，減輕其刑，並無違法可言。(二)、原審採為
判決之前述至所示證據，並無甲○○之警詢筆錄在卷，故甲
○○指其警詢遭刑求逼供，自無贅行調查之必要。(三)、甲○○確
有持扣案之西瓜刀砍傷丙○○，而丙○○擋下西瓜刀，並從地上
撿起西瓜刀後，因甲○○欲再搶回西瓜刀，兩人因此扭打，甲○
○亦有受傷等情，分據丙○○、楊雲菊指述在卷，互核相符，且
有甲○○受傷之診斷證明書及照片可佐，因此西瓜刀上除了甲○
○之指紋外，衡情也有可能遺留丙○○之指紋，並不會因扣案西
瓜刀上留有何人之指紋而異其認定，又甲○○所穿血衣上之血跡
，不問係甲○○或丙○○之血跡，就甲○○之犯行仍應為同一之
認定，即於判決均不生影響，甲○○上訴意旨執以指摘原審此部
分有證據調查未盡之違法云云，並非適法之第三審上訴理由。(四)
、至於其他上訴意旨，均係就原審依憑證據所為採證認事職權之
合法行使，以及原判決已論列說明之事項，依憑己見任意指為違
法，並重為事實之爭執，否認犯罪，均非合法之上訴理由。衡以
前開說明，甲○○、乙○○就原判決關於加重強盜、甲○○另就
殺人未遂罪部分之上訴為違背法律上之程式，均應予駁回。
據上論結，應依刑事訴訟法第三百九十五條前段，判決如主文。
中    華    民    國  九十九  年    六    月  二十四  日
                      最高法院刑事第十三庭
                          審判長法官  賴  忠  星
                                法官  呂  丹  玉
                                法官  吳      燦
                                法官  葉  麗  霞
                                法官  林  立  華
本件正本證明與原本無異
                                      書  記  官
中    華    民    國  九十九  年    六    月   三十   日
                                                      Ｅ

司法院資訊處製作；財團法人民間司法改革基金會備份。
